臺灣臺中地方法院刑事判決　　　　　　　100年度訴字第125號
公　訴　人　臺灣臺中地方法院檢察署檢察官
被　　　告　黃泰銘
指定辯護人　本院公設辯護人　陳秋靜
上列被告因違反槍砲彈藥刀械管制條例案件，經檢察官提起公訴
（99年度偵字第24456 號），本院判決如下：
    主    文
黃泰銘未經許可，持有可發射子彈具有殺傷力之改造手槍，處有
期徒刑年，併科罰金新臺幣萬元，罰金如易服勞役，以新臺
幣壹仟元折算壹日。扣案可發射子彈具有殺傷力之改造手槍壹枝
（含彈匣壹個，槍枝管制編號：0000000000）沒收。
    犯罪事實
一、黃泰銘明知可發射子彈具有殺傷力之改造手槍及適用於前開
    槍枝擊發使用之子彈，均屬槍砲彈藥管制條例所列管之違禁
    物，未經許可，不得任意持有。竟基於未經許可，持有可發
    射子彈具有殺傷力之改造手槍及子彈之犯意，於民國99年之
    中秋節前1 個月中旬某日【即99年8 月中旬（中秋節為國曆
    9 月22日），起訴書誤載為9 月中旬】，在其位於臺中市沙
    鹿區（縣市合併改制前之臺中縣沙鹿鎮，以下均同）南陽路
    62號舊住處（起訴書誤載為「沙鹿區鎮○路○ 段450 號」，
    該址實為清水分局明秀派出所地址）清掃神明廳時，發現神
    明桌抽屜內置有其已歿父親黃金水（業於89年9 月30日死亡
    ，生前係從事酒店圍事之工作）生前所持有、由仿BERETTA
    廠M9型半自動手槍製造，並換裝土造金屬槍管而成，擊發功
    能正常，可供擊發適用字彈而具有殺傷力之改造手槍1 枝，
    及所裝填適用於該槍枝擊發使用而亦具有殺傷力不詳型式子
    彈1 顆（子彈嗣經擊發，未尋獲），竟將之攜回臺中市○○
    區○ 路12街92號之現居所放置，而非法持有之。嗣於同年9
    月22日20時許，黃泰銘攜上開槍枝（含所裝填之上開子彈1
    顆）外出，行經沙鹿區○○路與平等二街口附近時，巧遇友
    人余君男，黃泰銘出於炫耀之意，乃取出上開改造手槍展示
    把玩，詎不慎誤觸扳機而擊發上開子彈1 顆貫穿余君男之左
    大腿，致余君男當場倒地不起，受有左大腿穿刺傷併血腫及
    臉及頭皮擦挫傷等傷害（過失傷害部分未據告訴）。余君男
    經送醫急救後，於同年10月1 日因傷勢穩定而出院，並於同
    年10月8 日11時50分許，前往至警局報案並指明開槍之人為
    黃泰銘，乃為警循線查獲，並扣得上開改造手槍1 枝（含彈
    匣1 個，槍枝管制編號0000000000）。
二、案經臺中市政府警察局清水分局（縣市合併改制前之臺中縣
    警察局清水分局）報告臺灣臺中地方法院檢察署檢察官偵查
    起訴。
    理    由
壹、證據能力：
一、按被告以外之人於偵查中向檢察官所為陳述，除顯有不可信
    之情況者外，得為證據，刑事訴訟法第159 條之1 第2 項定
    有明文。查證人余君男於偵查中經具結而為證述，被告及辯
    護人於本院審理中並未聲請傳喚到庭，復未爭執其證據能力
    （見本院卷第74頁反面），顯係捨棄對質詰問，本院亦查無
    上開證述有何顯不可信之情況，故上開證述，自有證據能力
    。
二、按法院或檢察官得囑託醫院、學校或其他相當之機關、團體
    為鑑定，或審查他人之鑑定，並準用第203 條至第206 條之
    1 之規定（不包括第202 條囑託個人鑑定時應命鑑定人於鑑
    定前具結之規定），而鑑定之經過及其結果，應命鑑定人以
    言詞或書面報告，刑事訴訟法第208 條第1 項前段及第206
    條第1 項分別定有明文。另現行刑事訴訟法關於鑑定之規定
    ，除選任自然人充當鑑定人外，另設有囑託機關鑑定制度。
    依刑事訴訟法第198 條、第208 之規定，不論鑑定人或鑑定
    機關、團體，固均應由法院、審判長、受命法官或檢察官視
    具體個案之需要而為選任、囑託，並依同法第206 條之規定
    ，提出言詞或書面報告，始符合同法第159 條第1 項所定得
    作為證據之「法律有規定」之情形，否則所為之鑑定，仍屬
    傳聞證據。然於司法警察機關調查中之案件，為因應實務上
    ，或因量大、或有急迫之現實需求，併例行性當然有鑑定之
    必要者，例如毒品之種類與成分、尿液之毒品反應，或者槍
    、彈有無殺傷力等鑑定，基於檢察一體原則，得由該管檢察
    長對於轄區內之案件，以事前概括選任鑑定人或囑託鑑定機
    關、團體之方式，俾便轄區內之司法警察官、司法警察對於
    調查中之此類案件，得即時送請先前已選任之鑑定人或囑託
    之鑑定機關、團體實施鑑定，以求時效（見法務部92年9 月
    1 日法檢字第0920035083號函參照，刊載於法務部公報第31
    2 期）。此種由檢察機關概括選任鑑定人或概括囑託鑑定機
    關、團體，再轉知司法警察官、司法警察於調查犯罪時參考
    辦理之作為，法無明文禁止，係為因應現行刑事訴訟法增訂
    傳聞法則及其例外規定之實務運作而為。此種由司法警察官
    、司法警察依檢察官所概括選任之鑑定人或囑託鑑定機關、
    團體所為之鑑定結果，與檢察官選任或囑託為鑑定者，性質
    上並無差異，同具有證據能力。又法律已原則規定為有證據
    能力者，倘為當事人所不爭執者，即無贅敘說明其為有證據
    能力之必要。本案卷附之內政部警政署刑事警察局所出具之
    鑑定書，係司法警察送請前揭概括指定之機關及本院之囑託
    所為之鑑定，依據刑事訴訟法第159 條之立法理由及同法第
    206 條規定，自均有證據能力。
三、查其餘以下所引用被告以外之人於審判外之言詞或書面陳述
    ，而不符合刑事訴訟法第159 條之1 至第159 條之4 之規定
    者，業經本院於審理時當庭提示而為合法之調查，公訴人、
    被告及辯護人於本院審理時未爭執或同意具有證據能力（見
    本院卷第74頁反面-75 頁），復經審酌前開證據作成或取得
    之狀況，並無非法或不當取證之情事，且亦無顯不可信之情
    況，故本院認為適當而均得以作為證據，依刑事訴訟法第15
    9 條之5 規定，均具有證據能力，先予敘明。
貳、本院得心證之理由：
一、上開犯罪事實，訊據被告黃泰銘於警詢、偵查及本院審理中
    均坦承不諱，而其持槍不慎誤擊被害人余君男，使其受有左
    大腿穿刺傷（槍傷）之過程，亦經證人余君男於警詢、偵查
    中證稱綦詳（見偵卷第10-11 頁、37-39 頁），並有槍擊地
    點照片、光田綜合醫院所出具余君男診斷證明書、病歷、戶
    籍謄本（內含黃金水個人記事）及上開南陽路62號之舊式戶
    口名簿在卷可稽（見偵卷第25、27頁、本院卷第16、28-58
    、72頁），此外，復有改造手槍1 枝（含彈匣1 個）扣案可
    佐。又扣案之改造手槍1 枝（含彈匣1 個，槍枝管制編號00
    00000000），經送請內政部警政署刑事警察局鑑定結果，認
    改造手槍係由仿BERETTA 廠M9型半自動手槍製造，並換裝土
    造金屬槍管而成，擊發功能正常，可供擊發適用字彈，而具
    有殺傷力，亦有內政部警政署刑事警察局99年11月15日刑鑑
    字第0990147274號鑑定書附卷可參（見偵卷第46頁）。再上
    開子彈雖未據扣案而型式不詳，然既經被告不慎誤觸上開槍
    枝扳機而擊發貫穿被害人余君男之左大腿業如上述，顯亦具
    有殺傷力無訛，是被告前揭自白，應與事實相符，堪以採信
    。綜上，本件事證明確，被告犯行，堪予認定，應依法論科
    。
二、核被告黃泰銘所為，係犯槍砲彈藥刀械管制條例第8 條第4
    項之未經許可持有可發射子彈具有殺傷力之改造手槍罪、同
    條例第12條第4 項之未經許可持有子彈罪。又本案係經被害
    人余君男報警處理，並指明持槍之人即為被告後，為警循線
    查獲乙節，業經證人余君男於偵查中證稱明確（見偵卷第39
    頁），並有員警職務報告附卷可參（見偵卷第14頁），經核
    尚難認合於自首要件，附此敘明。次按持有之槍砲種類相同
    （如同為手槍，或同為子彈者），縱令同種類之客體有數個
    （如數支手槍、數顆子彈），仍為單純一罪；而同時持有不
    相同種類之客體（如同時持有手槍及子彈），亦為一行為觸
    犯數罪名之想像競合犯（最高法院82年度台上字第5303號判
    決要旨可資參照），是被告以一持有行為，觸犯未經許可持
    有改造手槍、子彈之2 罪，為想像競合犯，應從一重論以未
    經許可持有改造手槍罪。再按刑法第59條之酌量減輕其刑，
    必須犯罪另有其特殊之原因與環境等等，在客觀上足以引起
    一般同情，認為即予宣告法定最低刑期，猶嫌過重者，始有
    其適用，屬法院得依職權自由裁量之事項。至犯罪情節輕微
    、所生危害、素行、家庭狀況、智識程度、手段、犯後態度
    是否良善、有無衷心悔悟等，僅屬刑法第57條所規定，於法
    定刑內為科刑輕重之標準，不得據為酌量減輕之理由（最高
    法院100 年度台上字第114 號、99年度台上字第7757號、第
    7331號、第8026號、第7298號）。衡諸持有槍彈行為乃刑責
    甚重之罪行，近年來政府藉由傳媒致力宣導下已廣為大眾所
    周知，被告不知守法自持，任意收執其父生前所留下之槍彈
    ，本對社會治安有相當程度之潛在性危害，更攜持該槍彈外
    出，動機已有可議，猶持之向被害人余君男展示把玩，致不
    慎擊發傷及對方，雖被害人對本案未予追究（偵查中已陳明
    不欲提出告訴，嗣經本院傳喚亦未到庭），然被告之行為，
    較之單純將所持有之槍彈藏匿家中或隱蔽處所不欲人知之情
    形更值苛責，是於客觀上顯無足以引起一般同情之餘地。復
    參酌槍砲彈藥刀械管制條例於94年1 月26日修正公佈後，乃
    大幅提高非法持有改造槍械等行為之刑責，意即著眼於吾國
    實務上違反槍砲彈藥刀械條例案件中，改造槍械佔有極高之
    比例，足見非法持有改造槍械之情形甚為氾濫，且改造槍械
    之取得相較於制式槍械容易，且與制式槍械火力相近，嚴重
    危害治安，故刑責過輕顯不足以遏止，是倘從寬適用刑法第
    59 條 酌予減刑，要與修法本旨相違，故認被告尚無適用刑
    法第59條之規定，併此敘明。爰審酌被告並無前科（仍於妨
    害自由案件之緩起訴期間，有卷附刑案資料查註記錄表、臺
    灣高等法院被告前案記錄表可參），無故持有上開槍彈，所
    為對社會治安已有潛在威脅，猶任意持槍彈外出致誤傷被害
    人，惟犯後坦承犯行，態度尚可等一切情狀，量處如主文所
    示之刑，併就罰金刑部分諭知易服勞役之折算標準。扣案之
    上開具有殺傷力之改造手槍1 枝（含彈匣1 個，槍枝管制編
    號0000 000000 ），係違禁物，應依刑法第38條第1 項第1
    款規定，併予宣告沒收。至被告所持有適用於扣案改造手槍
    之不詳型式子彈1 顆，業經被告不慎擊發，已失其違禁物性
    質，且未據扣案，爰不另為沒收之諭知，併此敘明。
據上論斷，依刑事訴訟法第299 條第1 項前段，槍砲彈藥刀械管
制條例第8 條第4 項、第12條第4 項，刑法第11條前段、第55條
、第42條第3 項、第38條第1 項第1 款，判決如主文。
本案經檢察官林秀菊到庭執行職務。
中    華    民    國    100   年    3     月    22    日
                  刑事第九庭    審判長法  官  林靜芬
                                      法  官  楊文廣
                                      法  官  劉敏芳
以上正本證明與原本無異。
如不服本判決應於收受判決後10日內向本院提出上訴書狀，並應
敘述具體理由；其未敘述上訴理由者，應於上訴期間屆滿後20日
內向本院補提理由書 (均須按他造當事人之人數附繕本)「切勿
逕送上級法院」。
告訴人或被害人對於判決如有不服具備理由請求檢察官上訴者，
其上訴期間之計算係以檢察官收受判決正本之日期為準。
                                      書記官  陳錫威
中    華    民    國   100    年    3     月    22    日
附錄本案論罪科刑法條：
槍砲彈藥刀械管制條例第8 條第4項
未經許可，持有、寄藏或意圖販賣而陳列第1 項所列槍枝者，處
3 年以上10年以下有期徒刑，併科新臺幣700 萬元以下罰金。
槍砲彈藥刀械管制條例第12條第4項
未經許可，持有、寄藏或意圖販賣而陳列子彈者，處5 年以下有
期徒刑，併科新台幣300 萬元以下罰金。